【裁判字號】    97,台上,5015
【裁判日期】    971009
【裁判案由】    違反毒品危害防制條例
【裁判全文】
最高法院刑事判決            九十七年度台上字第五０一五號
上  訴  人  甲○○
選任辯護人  金  鑫律師
上列上訴人因違反毒品危害防制條例案件，不服台灣高等法院中
華民國九十七年七月二十三日第二審判決（九十七年度上訴字第
二五七九號，起訴案號：台灣板橋地方法院檢察署九十五年度偵
字第一三一八二號），提起上訴，本院判決如下：
    主  文
原判決關於甲○○部分撤銷，發回台灣高等法院。
    理  由
本件原判決撤銷第一審關於上訴人甲○○意圖販賣而持有第二級
毒品部分之不當科刑判決，變更起訴法條，改判仍論處上訴人意
圖販賣而持有第二級毒品（累犯）罪刑，固非無見。
惟查：(一)、安非他命係屬毒品危害防制條例第二條第二項第二款
所列之第二級毒品，甲基安非他命則屬同條項款附表（即其附表
二編號八十九）所載之相類製品，依行政院衛生署管制藥品管理
局之相關函釋，二者雖多為硫酸鹽或鹽酸鹽，可溶於水，為白色
、略帶苦味之結晶，但使用劑量及致死劑量，仍屬有別，且目前
國內發現者似都為甲基安非他命之鹽酸鹽（參見司法院編印之「
法官辦理刑事案件參考手冊(一)」第二八二頁、第二九二頁、第二
九三頁），可見安非他命與甲基安非他命，係毒性有差別之第二
級毒品。原判決雖認定上訴人於民國九十五年五月二十三日前之
某日，自不詳地點取得「安非他命」十七包後，即藏放在其所駕
駛之車號三一八０－ＥＶ自用小客車內而持有之，嗣於同年月二
十三日晚間十時二十七分許，接獲黃浩翔撥打行動電話欲向其購
買第一級毒品海洛因（上訴人被訴涉犯販賣第一級毒品罪嫌部分
，原判決認犯罪不能證明，但以公訴意旨認與上訴人前開意圖販
賣而持有第二級毒品犯行部分有想像競合犯裁判上一罪關係，而
不另為無罪諭知），上訴人認有機可乘，乃起意出售前述「安非
他命」牟利，並主動詢問黃浩翔是否需要「安非他命」，黃浩翔
即應允代為尋找買家，旋二人約定在台北縣中和市○○路八之六
號「儷閣汽車旅館」見面，隨後上訴人於翌日（二十四日）凌晨
零時十八分許攜帶前開「安非他命」，依約駕駛自用小客車抵達
「儷閣汽車旅館」時，經警當場逮捕，並扣得「安非他命」十七
包等情（見原判決第二頁第十一行至第二十二行）。然前開扣案
之十七包白色晶體經送內政部警政署刑事警察局（下稱刑事警察
局）鑑定結果，均檢出「甲基安非他命」成分，有該局九十五年
七月二十六日刑鑑字第０九五００九五四四八號鑑定書在卷可稽
（見偵查卷第一六０頁，原判決第五頁第十八行載為檢出「安非
他命」成分）。原判決事實認定上訴人意圖販賣而持有及扣得之
第二級毒品，均係「安非他命」，已與上開卷證資料不相適合，
理由內復未說明其事實欄如此認定所憑之依據，亦嫌理由不備。
(二)、毒品危害防制條例第十九條第一項規定，係採義務沒收主義
，法院無自由裁量之餘地。而毒品外包裝既係用於包裹毒品，防
其裸露、潮濕，便於攜帶，如係供意圖販賣而持有第二級毒品所
用之物，則應依毒品危害防制條例第十九條第一項之規定宣告沒
收之，方屬適法。依上所述，原判決已認定扣案之安非他命（實
係甲基安非他命）十七包，為上訴人意圖供販賣而持有，而該十
七包白色晶體經送請刑事警察局鑑定結果，除認其內確含甲基安
非他命成分外，另有總重約七點０四公克之包裝塑膠袋，有前揭
刑事警察局鑑定書可證。倘若無訛，上開扣案之甲基安非他命似
尚有外包裝加以包裹，原判決對該外包裝未依毒品危害防制條例
第十九條第一項之規定宣告沒收，於法並難謂合。以上，或係上
訴意旨所指摘，或為本院得依職權調查之事項，應認原判決有撤
銷發回更審之原因。原判決說明上訴人不另為無罪諭知部分，基
於審判不可分原則，併予發回。
據上論結，應依刑事訴訟法第三百九十七條、第四百零一條，判
決如主文。
中    華    民    國  九十七  年    十    月    九    日
                      最高法院刑事第七庭
                          審判長法官  謝  俊  雄
                                法官  陳  世  雄
                                法官  魏  新  和
                                法官  吳  信  銘
                                法官  徐  文  亮
      本件正本證明與原本無異
                                      書  記  官
中    華    民    國  九十七  年    十    月   十四   日
                                                    Ｍ


司法院資訊處製作；財團法人民間司法改革基金會備份。
